臺灣基隆地方法院刑事判決　　　　　　　　　　　　　九十三年度易緝字第一六號
　　公　訴　人　臺灣基隆地方法院檢察署檢察官
　　被　　　告　己○○　男　六.
　　選任辯護人　詹振寧律師
右列被告因詐欺案件，經檢察官提起公訴（八十七年度偵字第五０八四號）及移送併
案審理（八十八年度偵字第三四二號），本院合議庭裁定由受命法官獨任進行簡式審
理程序，茲判決如左：
    主    文
己○○連續意圖為自己不法之所有，以詐術使人將本人之物交付，處有期徒刑肆月，
如易科罰金以佰元折算壹日。
    事  實
一、己○○於民國（下同）八十四年六月一日起，在基隆市○○街三０三巷十五弄十
    七號五樓召集民間互助會一會，並自任會首，會員連同會首在內共計八十一名，
    每期會款新台幣（下同）五千元，會期自八十四年六月一日起至八十七年十二月
    一日止，採內標制，每月一日開標，自八十四年十一月一日起，每個月一日、十
    五日各開標一次。詎己○○於互助會進行期間，因財務週轉困難，竟基於意圖為
    自己不法所有之概括犯意，趁會員未實際參加標會之情形下，先後七次向各互助
    會會員訛以某未到場投標之會員以一千二百元得標，而收取會款，致各活會會員
    陷於錯誤而交付會款三千八百元，共詐得二十九萬二千六百元，嗣於八十七年十
    月十三日己○○逃逸無蹤，各會員始發現該互助會自開標後，應僅存活會四個，
    惟經核對後竟尚有活會丙○○○二會（編號一、二「碧雲」）、庚○○二會（編
    號一、二「阿課」）、謝元祿一會（編號五「元祿」）、丁織一會（編號十九「
    美玉」）、陳惠君二會（編號四十八「惠君」、四十九「進龍」）、林淑雲一會
    （編號五十「淑雲」）、吳春嬌一會（編號五十九「春嬌」）、甲○○一會（編
    號七十一「聰敏」）共十一名，方知受騙。
二、案經甲○○訴請臺灣基隆地方法院檢察署檢察官偵查起訴及移送併案審理。
    理  由
一、本件被告己○○所犯者非為死刑、無期徒刑、最輕本刑為三年以上有期徒刑之罪
    或高等法院管轄第一審案件，其於準備程序進行中，先就被訴事實為有罪之陳述
    ，經告知其簡式審判程序之旨，並聽取公訴人之意見後，本院依刑事訴訟法第二
    百七十三條之一第一項之規定，裁定由受命法官獨任進行簡式審判程序，合先敘
    明。
二、右揭犯罪事實，業據被告己○○於本院審理中坦承不諱，核與告訴人甲○○於檢
    察官偵查及本院審理時所指述之情節相符，並經證人即會員丁織、陳惠君、林淑
    雲、吳春嬌於偵查中及本院審理時、證人丁○○、戊○○、丙○○○、庚○○於
    本院審理時證述明確，復有互助會單一紙在卷可稽，被告渠等之自白顯與事實相
    符，事證明確，其等犯行洵堪認定，應依法論科。
三、核被告所為，係犯刑法第三百三十九條第一項之詐欺取財罪。其先後多次犯行，
    時間緊接，犯罪構成要件相同，顯係基於概括犯意為之，為連續犯，應以一罪論
    ，並加重其刑。爰審酌被告一時貪念，致罹刑章，及所生危害等一切情狀，量處
    如主文所示之刑，並依九十年一月十日總統令修正公布之中華民國刑法第四十一
    條第一項前段及刑法施行法第三條之一規定，諭知易科罰金之折算標準，以示懲
    戒。
四、至台灣基隆地方法院檢察署八十八年度偵字第三四二號移送併辦意旨另以：被告
    己○○意圖為自己不法之所有，於八十七年六月一日起，在基隆市○○街三０三
    巷十五弄十七號五樓召集民間互助會一會，並自任會首，每期會款一萬元，會期
    自八十七年六月一日起，採內標制。詎被告己○○於互助會進行期間，連續冒用
    會「阿課」（如戊○○）、美雲名義標會，並向不知情之會員收取會款，致各活
    會會員陷於錯誤而交付會款因認被告此部分亦涉有詐欺罪嫌，且與本案詐欺犯行
    有連續犯之關係，而移送本院併案審理。惟按犯罪事實應依證據認定之，無證據
    不得推定其犯罪事實，刑事訴訟法第一百五十四條定有明文。本件公訴人認被告
    己○○犯上開詐欺犯行，係以告訴人丁○○、乙○○之指訴為論據，訊據被告己○○堅決否認有前開詐欺犯行，惟查，告訴人丁○○於偵查中係稱：「我們跟己○○的會，黃在八七年六月一日招會，他是會首，連會首共十一會，我參加二會
    編號二、三，我以兒子「智仁」、「智裕」名字參加，二會都是活會。」等語（
    詳八十八年偵字第三四二號卷第三頁）；告訴人乙○○於偵查中係稱：「我跟一
    會編號廿九，我是活會。」等語（八十八年偵字第三四二號卷第三頁）、於本院
    審理時稱：「我要告被告詐欺。因為被告倒我的會，他有無冒標我不知道、但是
    倒會有騙我的錢。」、「六月五日的會有無冒標，我不清楚，但是倒會有騙我的
    錢。」等語（詳本院九十三年九月十七日審判筆錄），證人張金生於偵查中稱：
    「有參加編號一號，目前是活會。」等語（詳八十八年偵字第三四二號卷第十二
    頁）；證人戊○○（庚○○「阿課」之夫）於偵查中稱：「（訊以你參加的是活
    會？）是，但別人告訴我說已被別人冒標。」等語（詳八十八年偵字第三四二號
    卷第十二頁）；證人庚○○於本院審理時稱：「我是活會。」、「（訊以何人告
    訴你說你的會被冒標？）我不知道。有人拿標單給我看說我是第八個以二千三得
    標。」等語（本院九十三年九月十七日審判筆錄）；證人丙○○○於偵查中稱：
    「我是活會，第廿七號。」等語（詳八十八年偵字第三四二號卷第十二頁）、於
    本院審理時稱：「我是活會，用碧雲名字跟會，第廿七號，跟一個會，這個會有
    無冒標我不清楚。」等語（詳本院九十三年九月十七日審判筆錄），綜上告訴人
    及證人之證言，不能證明被告冒標之情事，亦無證據證明被告有施詐術使活會會
    員交付會款，尚難謂被告有前開詐欺犯行。此外，復查無其他積極證據證明被告
    確有移送併辦意旨所指之犯行，自難認移送併辦部分與本案詐欺犯行有連續犯裁
    判上一罪之關係，而在本院審理範圍內，故檢察官移送併辦部分應退回檢察官另
    行處理，附此敘明。
據上論斷，應依刑事訴訟法第二百七十三條之一第一項、第二百九十九條第一項前段
，刑法第三百三十九條第一項、第五十六條、第四十一條第一項前段，刑法施行法第
三條之一，罰金罰鍰提高標準條例第一條前段、第二條，判決如主文。
本案經檢察官林伯宇到庭執行職務。
中　　　華　　　民　　　國　　九十三　　年　　　十　　　月　　　一　　　日
                                臺灣基隆地方法院刑事第二庭
                                        法      官  齊　潔
右正本證明與原本無異。
對於本件判決如有不服，應於收受送達後十日內，向本院提出上訴書狀，上訴於臺灣
高等法院，並按他造當事人之人數附具繕本。
                                        書　記　官  莊國南
中　　　華　　　民　　　國　　九十三　　年　　　十　　　月　　　五　　　日
附錄論罪法條：
中華民國刑法第三百三十九條第一項：
(普通詐欺罪)
意圖為自己或第三人不法之所有，以詐術使人將本人或第三人之物交付者，處五年以
下有期徒刑、拘役或科或併科一千元以下罰金。
